【裁判字號】    98,簡上,1112
【裁判日期】    981217
【裁判案由】    詐欺
【裁判全文】
臺灣板橋地方法院刑事判決            98年度簡上字第1112號
上  訴  人
即  被  告  丙○○
                    國民
上列上訴人即被告因詐欺案件，不服中華民國98年8 月11日本院
98年度簡字第6001號第一審簡易判決（聲請簡易判決處刑案號：
臺灣板橋地方法院檢察署98年度偵字第12850 號、第15239 號）
，提起上訴，本院管轄之第二審合議庭判決如下：
    主      文
上訴駁回。
丙○○緩刑年。
    事      實
一、丙○○已預見金融機構帳戶係個人理財之重要工具，為個人
    財產、信用之重要表徵，如交付他人使用，有供作財產犯罪
    之可能，對於其提供帳戶之存摺影本、提款卡及密碼雖無引
    發他人萌生犯罪之確信，仍以縱取得其帳戶之存摺影本、提
    款卡及密碼之人利用其所提供之帳戶資料持以詐欺取財，亦
    不違背其本意之不確定幫助犯意，於民國98年3 月19日下午
    2 時許，在桃園縣龜山鄉○○○路之麥當勞速食店外，將其
    所申辦之臺灣中小企業銀行林口分行（下稱臺灣企銀）帳號
    00000000000000號帳戶之存摺影本、提款卡及密碼等物，提
    供某真實姓名年籍不詳自稱「劉先生」之人，以供該人及其
    所屬之詐騙集團成員詐欺取得他人財物。嗣該詐欺集團成員
    取得上開存摺影本、提款卡及密碼後，即意圖為自己不法之
    所有，先於同年月18日下午5 時30分許及同年月20日晚間9
    時33分許，電聯乙○○，佯稱乙○○於網路購物時，在簽收
    單上簽錯位置，將導致伊郵局帳戶內之金額減少，須操作自
    動櫃員機云云，致乙○○陷於錯誤，依指示於同年月20日晚
    間10時7 分許，匯款新臺幣（下同）29,983元至丙○○上開
    帳戶。又於同年月20日晚間9 時許，電聯甲○○，佯稱為YA
    HOO 拍賣網站賣家，謊稱甲○○於設定網路購物之付款方式
    時，誤設為分期付款，須操作自動櫃員機取消設定云云，致
    甲○○陷於錯誤，依指示於同日晚間10時10分許，匯款4,34
    8 元至丙○○上開帳戶。嗣因乙○○、甲○○發覺受騙，報
    警處理，始循線查悉上情。
二、案經臺北縣政府警察局新莊分局報請臺灣板橋地方法院檢察
    署檢察官偵查後聲請以簡易判決處刑。
    理      由
一、證據能力有無之認定：
（一）臺灣企銀帳號00000000000000號帳戶交易明細表：
      按除顯有不可信之情況外，從事業務之人於業務上或通常
      業務過程所須製作之紀錄文書、證明文書，亦得為證據，
      刑事訴訟法第159 條之4 第2 款定有明文。查上開帳戶之
      交易明細表，為臺灣企銀所製作，用以表示帳戶資金往來
      資料，為被告丙○○以外之人在審判外之書面陳述，依刑
      事訴訟法第159 條第1 項規定，原則上不具證據能力。惟
      此係銀行內部從事業務之人於處理該帳戶往來交易時所製
      作，並輸入、儲存於電腦後，再以電腦設備列印而成，屬
      業務過程不間斷、有規律而準確之記載，正確性較高，依
      刑事訴訟法第159 條之4 第2 款規定，上開證據具有證據
      能力。
（二）其餘證據方法之證據能力：
      按被告以外之人於審判外之言詞或書面陳述，除法律有規
      定者外，不得作為證據；又被告以外之人於審判外之陳述
      ，雖不符同法第159 條之1 至第159 條之4 之規定，而經
      當事人於審判程序同意作為證據，法院審酌該言詞陳述或
      書面陳述作成時之情況，認為適當者，亦得為證據；又當
      事人、代理人或辯護人於法院調查證據時，知有同法第15
      9 條第1 項不得為證據之情形，而未於言詞辯論終結前聲
      明異議者，視為有前項之同意，同法第159 條第1 項及第
      159 條之5 分別定有明文。查被害人乙○○、甲○○於警
      詢時之陳述，係被告以外之人於審判外之言詞陳述，被告
      知有不得為證據之情形，並未於本案言詞辯論終結前聲明
      異議。本院審酌被害人乙○○、甲○○於警詢時，係就伊
      等親身經歷之事實而為陳述，核無違法取證或證明力顯然
      過低之情事，且伊等陳述作成時之狀況，亦無不適當之情
      形，自均有證據能力。
二、上揭犯罪事實，業據被告於本院審理時坦承不諱，核與證人
    即被害人乙○○、甲○○於警詢時指述之情節相符，並有郵
    政自動櫃員機交易明細表、臺灣企銀98年4 月9 日函暨開戶
    資料、交易明細、桃園縣政府警察局中壢分局龍興派出所受
    理各類案件紀錄表、受理刑事案件報案三聯單、受理詐騙帳
    戶通報警示簡便格式表、內政部警政署反詐騙諮詢專線紀錄
    表、國泰世華銀行自動櫃員機交易明細表在卷可證。足徵被
    告任意性之自白與事實相符，應堪採信。本案事證已臻明確
    ，被告犯行堪以認定，應依法論科。
三、按刑法上之幫助犯，係對於犯罪與正犯有共同之認識，而以
    幫助之意思，對於正犯資以助力，而未參與實施犯罪之行為
    者而言（最高法院75年度臺上字第1509號、84年度臺上字第
    5998號、88年度臺上字第1270號判決參照）。是以，如未參
    與實施犯罪構成要件之行為，且係出於幫助之意思提供助力
    ，即屬幫助犯，而非共同正犯。本案被告單純提供金融機構
    帳戶之存摺影本、提款卡及密碼之行為，並不能與向被害人
    等施以詐術之行為等同視之，且亦無證據證明被告有何參與
    詐欺取財犯行之構成要件行為，是被告以提供上開帳戶之存
    摺影本、提款卡及密碼之行為，對於該不詳人士遂行詐欺取
    財犯行資以助力，參照前述說明，自應論以幫助犯，而非共
    同正犯。是核被告所為，係犯刑法第30條第1 項、第339 條
    第1 項之幫助詐欺取財罪。又被告以一行為，提供上開帳戶
    ，幫助詐欺集團詐騙被害人乙○○、甲○○等人，屬一行為
    觸犯數同一罪名之同種想像競合犯，應依刑法第55條前段規
    定，僅論以一幫助詐欺取財罪。又被告係幫助他人犯前開罪
    名，爰依刑法第30條第2 項之規定，按正犯之刑減輕之。原
    審審酌被告之素行，其提供帳戶資料供他人詐欺取財，助長
    詐騙財產犯罪之風氣，增加被害人等尋求救濟之困難，並擾
    亂金融交易往來秩序，危害社會正常交易安全，兼衡被害人
    等被詐騙之金額、被告犯罪之動機、目的、手段，暨審其犯
    後態度等一切犯罪情狀，適用刑事訴訟法第449 條第1 項前
    段、第3 項、第454 條第2 項，刑法第30條第1 項前段、第
    2 項、第339 條第1 項、第55條、第41條第1 項前段，刑法
    施行法第1 條之1 第1 項、第2 項前段予以論科，量處有期
    徒刑2 月，並依刑法第41條第1 項前段規定，諭知易科罰金
    之折算標準，認事用法均無違誤，量刑亦屬妥適。被告上訴
    執稱量刑過重云云，惟按關於刑之量定，係實體法上賦予法
    院得為自由裁量之事項，倘未逾越法律規定之範圍，或濫用
    其權限，即不得任意指摘為違法。原審量定刑期，已審酌被
    告各種犯罪情狀，並無失出，被告稱原審量刑過重，請求改
    判，並無理由，應予駁回。另查，被告前未曾因故意犯罪受
    有期徒刑以上刑之宣告，有臺灣高等法院被告前案紀錄表1
    份附卷可佐。其因一時失慮致犯本案犯行，現已坦認犯行知
    所悔悟，且賠償被害人等損失，此有本院審判筆錄在卷可查
    ，被害人等於本院審理時亦均表示願原諒被告。則被告經此
    刑事程序，當知所警惕，應無再犯之虞。本院認對被告所宣
    示之刑，以暫不執行為適當，爰依刑法第74條第1 項第1 款
    規定，併予諭知緩刑3 年，以啟自新。
據上論斷，應依刑事訴訟第455 條之1 第1 項、第3 項、第368
條，刑法第74條第1 項第1 款，判決如主文。
本案經檢察官姜麗君到庭執行職務。
中    華    民    國    98    年    12    月    17    日
                    刑事第五庭  審判長法  官  鄭水銓
                                      法  官  黎錦福
                                      法  官  謝梨敏
以上正本證明與原本無異。
本件不得上訴。
                                      書記官  翁子婷
中    華    民    國    98    年    12    月    17    日
附錄本案論罪科刑法條全文：
中華民國刑法第339條
意圖為自己或第三人不法之所有，以詐術使人將本人或第三人之
物交付者，處5年以下有期徒刑、拘役或科或併科1千元以下罰金
。
以前項方法得財產上不法之利益或使第三人得之者，亦同。
前二項之未遂犯罰之。


司法院資訊處製作；財團法人民間司法改革基金會備份。
